【裁判字號】    95,易,1027
【裁判日期】    950731
【裁判案由】    侵占等
【裁判全文】
臺灣板橋地方法院刑事判決              95年度易字第1027號
公  訴  人  臺灣板橋地方法院檢察署檢察官
被      告  甲○○
上列被告因侵占等案件，經檢察官提起公訴（95年度偵字第2632
號），本院依簡式審判程序判決如下：
    主  文
吳金連續意圖為自己不法之所有，而侵占對於業務上所持有之
物，處有期徒刑壹年。又連續意圖為自己不法之所有，以詐術使
人將本人之物交付，處有期徒刑壹年。應執行有期徒刑壹年拾月
。
    事  實
一、吳金於民國86年間因業務侵占案件，經臺灣士林地方法院
    以86年度易字第1272號刑事判決判處有期徒刑八月，緩刑三
    年，並於87年7 月6 日確定（不構成累犯）。詎其仍不知悔
    改，自93年5 月間起任職於址設臺北縣三重市○○街330 巷
    9 號1 樓之統賀冷凍食品有限公司（下稱統賀公司），擔任
    業務員，負責該公司之行銷、收款等業務，為從事業務之人
    ，竟基於意圖為自己不法所有及業務侵占、詐欺取財等概括
    犯意，自94年2 月1 日起（起訴書誤載為2 月16日）至同年
    7 月6 日止，連續多次向統賀公司負責人丁○○詐稱如附表
    編號一至三所示之客戶欲訂購無骨牛小排、黃瓜條等貨物，
    致其陷於錯誤而交付貨物予吳金（廠商名稱及金額詳如附
    表所示），吳金得手後旋將貨物折價轉售，供己花用。復
    於上開期間又利用職務之便，連續向附表編號四至六所示之
    客戶收取貨款後（廠商名稱及金額詳如附表所示），未繳回
    統賀公司而侵占入己，共計詐欺、侵占統賀公司新臺幣二百
    三十八萬四千一百九十二元。嗣因統賀公司發覺客戶未繳貨
    款，或所收之貨款支票無法兌現，發覺有異，始悉上情。
二、案經統賀公司告訴臺灣板橋地方法院檢察署檢察官偵查起訴
    。
    理  由
一、本件被告吳金所犯係死刑、無期徒刑、最輕本刑為三年以
    上有期徒刑以外之罪，其於準備程序中就被訴事實為有罪之
    陳述，經法官告知簡式審判程序之旨，並聽取公訴人及被告
    之意見後，本院業已於95年6 月30日依刑事訴訟法第273 條
    之1 第1 項之規定，合議裁定由受命法官獨任進行簡式審判
    程序。是告訴人代表人丁○○於偵查中向檢察事務官所為之
    指述及其所製作之侵占明細表，雖均係被告以外之人於審判
    外之言詞或書面陳述，然依刑事訴訟法第159 條第2 項之規
    定，亦有證據能力，合先敘明。
二、前揭事實業據被告於偵查及本院審理時均坦承不諱，核與告
    訴人代表人丁○○於偵查中向檢察事務官所指訴之情節大致
    相符，並有對帳單六紙、出貨單十一紙、支票及其退票理由
    單各三紙附卷可稽，足徵被告前揭不利於己之自白與事實相
    符。據此，本案事證明確，被告犯行堪以認定。
三、論罪科刑部分：
  (一)被告行為後，前於94年2 月2 日修正公布之刑法，已自95年
    7 月1 日起施行，另刑法施行法亦於95年6 月14日增訂該法
    第1 條之1 規定，並自95年7 月1 日施行。其中修正後刑法
    第2 條之規定，乃係關於新舊法比較適用之準據法，其本身
    無關行為可罰性要件之變更，故於95年7 月1 日刑法修正施
    行後，如有涉及比較新舊法之問題，即應逕依修正後刑法第
    2 條第1 項規定，為「從舊從輕」之比較（最高法院95年度
    第8 次刑事庭會議決議意旨參照）。經查：
  刑法第336 條第2 項及第339 條第1 項雖未修正，然於上開
    刑法及其施行法修正施行前，依罰金罰鍰提高標準條例第1
    條前段之規定，刑法第336 條第2 項及第339 條第1 項罰金
    刑部分之法定刑度「銀元三千元以下」、「銀元一千元以下
    」係分別提高為銀元三萬元即新臺幣九萬元以下、銀元一萬
    元即新臺幣三萬元以下，最低刑度則依修正前刑法第33條第
    5 款規定，均應提高為銀元十元即新臺幣三十元以上。嗣因
    刑法施行法第1 之1 條已增訂：「中華民國94年1 月7 日刑
    法修正施行後，刑法分則所定罰金之貨幣單位為新臺幣；94
    年1 月7 日刑法修正時，刑法分則編未修正之條文定有罰金
    者，自94年1 月7 日刑法修正施行後，就其所定數額提高為
    三十倍，但72年6 月26日至94年1 月7 日新增或修正之條文
    ，就其所定數額提高為三倍。」，而此規定因屬前揭罰金罰
    鍰提高標準條例第1 條但書所稱之「法律已依一定比率規定
    罰金或罰鍰之數額或倍數」，自應優先適用；又修正後刑法
    第33條第5 款亦已將罰金刑調整為新臺幣一千元以上，以百
    元計算，故依前述標準換算，修正後刑法第336 條第2 項及
    第339 條第1 項罰金刑部分之法定刑度已分別變更為「新臺
    幣九萬元以下、一千元以上」及「新臺幣三萬元以下，一千
    元以上」，是比較修正前後刑度結果，應以修正前之規定對
    被告較為有利。
  修正後刑法第56條規定，業已刪除連續犯之規定。故連續數
    行為而犯同一罪名，依修正前刑法第56條規定，應以一罪論
    ，但得加重其刑；而依修正後規定，則已無連續犯可資適用
    ，即應將各次犯行以數罪併合處罰，是以適用修正前關於連
    續犯之規定，對被告自係較為有利。
  修正前刑法第51條第5 款規定：「宣告多數有期徒刑者，於
    各刑中之最長期以上，各刑合併之刑期以下，定其刑期。但
    不得逾二十年」，修正後該條款則規定：「宣告多數有期徒
    刑者，於各刑中之最長期以上，各刑合併之刑期以下，定其
    刑期。但不得逾三十年」，比較結果，修正前之規定顯較有
    利於被告。
  本案經綜合比較前述各項法律變更之結果後，修正後之法律
    規定並未對被告更為有利，依據刑法第2 條第1 項前段，即
    應一體適用修正前刑法相關規定及罰金罰鍰提高標準條例第
    1 條前段之規定。
  (二)按被告受雇於統賀公司，負責向客戶收取貨款，為從事業務
    之人，核其所為，係犯刑法第336 條第2 項之業務侵占罪，
    及同法第339 條第1 項之詐欺取財罪。被告先後多次業務侵
    占及詐欺取財犯行，均時間緊接，方法相同，所犯各係構成
    要件相同之罪，顯皆係基於概括犯意反覆為之，均為連續犯
    ，應各依修正前刑法第56條之規定論以一罪，並均加重其刑
    。又其所犯上開連續業務侵占及連續詐欺取財二罪間，犯意
    各別、行為互殊，應予分論併罰。
  (三)本院爰審酌被告前有如事實欄所示因業務侵占犯行經法院論
    罪科刑之前科，有臺灣高等法院被告前案紀錄表一份在卷可
    按，雖不構成累犯，但其竟不知悔改而再犯，可徵其惡性不
    輕，犯罪之動機、方法、手段、侵占及詐欺之金額合計達新
    臺幣（下同）二百三十八萬餘元，被害人之損失不斐，暨被
    告犯罪後坦承犯行，但迄今僅賠償被害人六萬元之犯後態度
    等一切情狀，分別量處如主文所示之刑，並定其應執行之刑
    ，以示懲儆。
據上論斷，應依刑事訴訟法第273 條之1 第1 項、第299 條第1
項前段，刑法第2 條第1 項前段、修正前刑法第56條、第336 條
第2 項（未修正）、第339 條第1 項（未修正）、第51條第5 款
，罰金罰鍰提高標準條例第1 條前段，判決如主文。
本案經檢察官涂永欽到庭執行職務。
中    華    民    國    95    年    7     月    31    日
                  刑事第十八庭  法  官 張紹省
以上正本證明與原本無異。
如不服本判決應於送達後十日內向本院提出上訴狀。
                                書記官 周雅玲
中    華    民    國    95    年    7     月    31    日
附錄本案論罪科刑法條全文：
中華民國刑法第336 條第2 項：
對於業務上所持有之物，犯前條第一項之罪者，處六月以上、五
年以下有期徒刑，得併科三千元以下罰金。
中華民國刑法第339 條第1 項
意圖為自己或第三人不法之所有，以詐術使人將本人或第三人之
物交付者，處五年以下有期徒刑、拘役或科或併科一千元以下罰
金。
附表：
┌─┬──────┬───────────┬─────┐
│編│  客戶名稱  │      送貨地址        │貨款金額  │
│號│            │                      │（新臺幣）│
├─┼──────┼───────────┼─────┤
│一│邑京牛肉商行│新竹市○○路○段379   │ 48萬8813 │
│  │法定代理人：│巷10弄5號             │ 元       │
│  │庚○○      │電話：(00)0000000     │          │
├─┼──────┼───────────┼─────┤
│二│唯新商行    │宜蘭縣員山鄉○○路151 │ 21萬5862 │
│  │法定代理人：│號                    │ 元       │
│  │辛○○      │電話：(039)27822      │          │
├─┼──────┼───────────┼─────┤
│三│捷瑞肉品專賣│臺北市○○○路○段44號│ 3萬2435元│
│  │店          │電話：(00)00000000    │          │
│  │法定代理人：│                      │          │
│  │丙○○      │                      │          │
├─┼──────┼───────────┼─────┤
│四│龍豪商行    │桃園市○○○街376號   │36萬826元 │
│  │法定代理人：│電話：(00)0000000     │          │
│  │己○○      │                      │          │
│  │            │                      │          │
├─┼──────┼───────────┼─────┤
│五│鳳天國際有限│臺北縣新莊市○○街88巷│94萬8486元│
│  │公司        │15號                  │          │
│  │法定代理人：│電話：(00)00000000    │          │
│  │戊○○      │                      │          │
├─┼──────┼───────────┼─────┤
│六│勝昌牛肉商行│臺北縣新莊市○○路    │33萬7770元│
│  │法定代理人：│415-21號              │          │
│  │乙○○      │電話：(00)00000000    │          │
└─┴──────┴───────────┴─────┘


司法院資訊處製作；財團法人民間司法改革基金會備份。
